【裁判字號】    97,交聲更,261
【裁判日期】    971231
【裁判案由】    違反道路交通管理處罰條例
【裁判全文】
臺灣桃園地方法院交通事件裁定       97年度交聲更字第261號
原處分機關  交通部公路總局新竹區監理所桃園監理站
異  議  人
即受處分人  丙○○即甲○○○○.
                    統一編號：.
上列異議人因違反道路交通管理處罰條例案件，不服交通部公路
總局新竹區監理所桃園監理站中華民國96年12月27日桃監裁字第
裁52-ZAQ025525號、第裁52-ZAQ025536號、第裁52-ZAQ025543號
、第裁52-ZAQ025567號、第裁52-ZAQ025571號、第裁52-ZAQ0256
16號、第裁52-ZAQ025622號、第裁52-ZFP010772號、第裁52-ZFP
010773號、第裁52-ZFP010828號違反道路交通管理事件裁決書所
為之處分，聲明異議，本院於97年8月19日以97年度交聲字第394
號至第403 號裁定後，異議人不服提起抗告，經臺灣高等法院於
97年10月24日以97年度交抗字第1276號至第1285號裁定撤銷後發
回本院，更為裁定如下：
    主  文
異議均駁回。
    理  由
一、原處分意旨略以：異議人即受處分人丙○○即甲○○○○所
    有之車號0938-MW 號自用小貨車，於附表所示之時間，在通
    過各該收費站時，因有卡片餘額不足未能成功繳費之情形，
    經以科學儀器拍照攝採證後，由遠通電收股份有限公司（下
    稱遠通公司）依交通部臺灣區○道○○○路電子收費申裝及
    欠費追繳作業注意事項規定，以郵務掛號信函通知異議人應
    於民國96年7 月10日以前補繳，但仍未依期限補繳，嗣遠通
    公司將此情通知如附表所示之舉發單位，經以異議人有道路
    交通管理處罰條例第27條第1 項之「汽車行駛於應繳費之公
    路不依規定繳費」違規事實，於96年10月5 日逕行填掣如附
    表所示之舉發違反道路交通管理事件通知單，並檢附相關採
    證照片送達異議人，異議人旋於舉發違規通知單所載應到案
    日期即96年11月4 日以前提出申訴，但經原處分機關交通部
    公路總局新竹區監理所桃園監理站轉請各該舉發單位調查後
    ，仍認異議人有上述違規之行為，遂於96年12月27日依道路
    交通管理處罰條例第27條第1 項及道路交通管理事件統一裁
    罰基準及處理細則第43條、第44條暨統一裁罰基準表等規定
    ，分別以如附表所示之違反道路交通管理事件裁決書，認定
    異議人「汽車行駛於應繳費之公路不依規定繳費」，各裁處
    罰鍰3,000元。
二、聲明異議意旨略以：異議人固坦承其所有車號0938-MW 號自
    用小貨車，於附表所示時地，經通行各該收費站「電子收費
    ETC 」車道時，所裝設之ｅ通機有未能成功繳費之事實，惟
    遠通公司應先寄發補繳通知單，並合法送達與異議人，但本
    件前已電知遠通公司將帳單寄送地址更改為「桃園縣龜山鄉
    ○○路○段986之1 號」，故未接獲補繳通知單，原處分機關
    裁罰程序顯有錯誤；另遠通公司自96年6 月份起，對汽車駕
    駛人使用ｅ通機無法感應扣款時，改以每月出帳2 次寄發補
    繳單，然無公告、宣傳，抑或在補繳通知單上為明顯揭示，
    違反遠通公司基於行政契約所應遵守之行政程序法第8 條誠
    信原則，而異議人於96年6 月12日至遠通公司門市補繳費用
    時，卻告以除繳納通行費40元外，並應繳交作業處理費用40
    元，合計為80元，經表示不服而要求遠通公司處理，然等待
    3 個月均未獲處理，已逾裁罰期限，復未兩次催繳且罰責過
    重，對申裝ｅ通機用戶實不合理，為此，爰依法聲明異議云
    云。
三、按汽車行駛於應繳費之公路、橋樑、隧道或輪渡，不依規定
    繳費者，處汽車所有人或駕駛人3,000元以上6,000元以下罰
    鍰，並追繳欠費；違反本條例之行為，自行為成立之日起，
    行為有連續或繼續之狀態者，自行為終了之日起，逾3 個月
    不得舉發，道路交通管理處罰條例第27條第1 項、第90條前
    段分別定有明文。而該條例第27條第1 項規定乃著眼在於我
    國以往使用公路、橋樑、隧道或渡輪之收費均採人工收費方
    式，故駕駛人行駛於上開地點不依規定繳費，乃明知未繳費
    而強行通過收費處所之行為，難諉為疏忽所致；但邇來電子
    收費設備之採用，部分取代傳統人工收費方式，駕駛人於行
    駛前雖有注意票證餘額是否足敷繳費之義務，惟其駕駛過程
    中難以時刻觀察該票證餘額，且通過收費處所發覺餘額不足
    時，亦難有立即停止駕駛並補足餘額之機會，此於高速行駛
    之公路上尤其明顯，是若駕駛人行駛於採用電子收費設備之
    上開地點不依規定繳費，是否仍一致認定其確有不繳費之故
    意及具有規範違反性，已非無疑。據此，本於該條例第27條
    第1項汽車行駛於應繳費之公路應繳納之通行費及第56條第2
    項在道路收費停車處所停車應繳納之停車費均屬公法上金錢
    給付義務之特質，於該條例第27條第1 項在非人工收費之電
    子設備收費情形，未及比照同條例第56條第2 項修正為「通
    知駕駛人補繳……逾期再不繳納」前，仍應作相同之解釋，
    即認在行駛於應繳費並使用電子收費設備之上開處所此特殊
    情形下，該條例第27條第1 項之「不依規定繳費」應解釋為
    「經通知補繳後逾期仍未繳納」之行為。復且，交通部依公
    路法第24條第2 項授權所訂立之公路通行費徵收管理辦法，
    及交通部臺灣區○道○○○路局電子收費申裝及欠費追繳作
    業注意事項第17點規定，除第16點外，用路人可自行於規定
    期限內至指定地點繳納通行費及「欠費自動補繳作業處理費
    」；因系統因素致無法完成扣款交易者，不另收「欠費自繳
    作業處理費」，逾規定期限未繳納者，由本局查明車主資料
    後，交營運單位寄發「補繳通行費及作業處理費通知單」通
    知補繳通行費及「欠費通知補繳作業處理費」，因系統因素
    致無法完成扣款交易者，不另收「欠費通知補繳作業處理費
    」；用路人應於通知單所列之繳費期限內完成補繳程序，逾
    期未繳納則移送相關警察單位依法處理，準此，本件關於汽
    車行駛於應繳納通行費之國道高速公路未依規定繳納，應由
    營運單位即遠通公司寄發補繳通行費通知單通知駕駛人補繳
    通行費，逾期未繳納者，再移送警察單位依道路交通管理處
    罰條例第27條第1 項規定舉發。易言之，駕駛人在經通知補
    繳期限前，是否有「汽車行駛於應繳費之公路不依規定繳費
    」之違規事實，仍屬不確定狀態，應於補繳期限屆滿後仍未
    補繳費用，其違規行為方屬成立，臺灣高等法院暨所屬法院
    97年法律座談會刑事類決議意旨可資參照。
四、經查：
  (一)異議人所有車號0938-MW 號自用小貨車，於附表所示時地，
    行經國道一號高速公路泰山、樹林收費站之「電子收費 ETC
    」車道時，所裝設之ｅ通機有「卡片餘額不足」情形致扣款
    失敗，嗣經遠通公司以郵務方式，於96年6 月28日送達如附
    表所示之「補繳通行費及作業處理費通知單」與異議人，限
    其於同年7 月10日以前補繳各次之通行費40元，並追繳作業
    處理費40元，合計為80元，但異議人仍未在期限內繳納，遂
    經舉發單位內政部警政署國道公路警察局第一警察隊泰山分
    局、第六警察隊樹林分隊於同年10月5 日，填製舉發違反道
    路交通管理事件通知書，並檢附採證照片而逕行舉發，復經
    原處分機關於同年12月27日認異議人有「汽車行駛於應繳費
    之公路不依規定繳費」之違規情事，依道路交通管理處罰條
    例第27條第1 項，及道路交通管理事件統一裁罰基準及處理
    細則第43條、第44條暨統一裁罰基準表等規定，各裁處異議
    人罰鍰3,000 元等情，為異議人所不爭執，復有各該舉發通
    知單、採證照片、裁決書、臺灣郵政股份有限公司（現更名
    為中華郵政股份有限公司，下稱臺灣郵政）桃園郵局97年 4
    月30日桃郵字第0970200135號函附掛號郵件簽收單、遠通公
    司97年12月4 日總發字第09701131號函附服務紀錄暨欠費明
    細表、補繳通知單、車號查詢汽車車籍表等各1 份在卷可稽
    （見本院97年度交聲字第394號至第403號卷第24頁至第43頁
    、第49頁至第54頁、第69頁，本院97年度交聲更字第261 號
    至第270 號卷第99頁、第109頁至第120頁、第122頁至第123
    頁、第138頁至第139頁），堪以認定。基此，異議人所有小
    貨車確有如附表所示時地，行經各該收費站扣款失敗之事實
    ，惟此屬電子設備收費情形，為免其因一時疏忽所致，乃應
    經遠通公司先予通知補繳，但異議人仍未於96年7 月10日繳
    款期限內補繳，其「汽車行駛於應繳費之公路不依規定繳費
    」之違規事實，於翌日（即96年7 月11日）即已成立。是依
    首揭說明，舉發單位於本件違規成立日3個月內之96年10月5
    日據以逕行舉發，復經原處分機關於同年12月27日裁處異議
    人罰鍰在案，合於道路交通管理處罰條例第90條前段之舉發
    期限規定，先予敘明。
  (二)又者，遠通公司經以郵務方式，於96年6 月28日送達補繳通
    知單與異議人，限其於同年7 月10日以前補繳，但異議人仍
    未在期限內繳款等情，業經本院認定如前；復稽之異議人於
    本院97年12月8 日調查時陳稱：前開補繳通知書應為其父親
    簽收，因其母親白天會至甲○○○○上班，合理推論為其父
    親收受，對合法送達乙節沒有意見等語（見本院97年度交聲
    更字第261號至第270號卷第99頁）；另質諸遠通公司寄發之
    補繳通知單及臺灣郵政桃園郵局函附之掛號郵件簽收單，其
    上記載送達處所為「桃園縣龜山鄉○○街38巷4號1樓」，與
    異議人所登記之營業處所相同，此有桃園縣政府97年6月5日
    府商登字第0970177256號函附營利事業登記抄本暨營利事業
    登記基本資料查詢單各1 份附卷足憑（見本院97年度交聲字
    第394號至第403號卷第102頁至第107頁），而各該簽收單上
    並經蓋用異議人所有「丙○○」印文，與本院歷次通知異議
    人該址之送達證書印文樣式相符，綜合以觀，不論異議人所
    述情節，抑或登記之營業處所、法院通知文書，其址相同且
    均由異議人或其同居人收受，則前開補繳通知書送達情形與
    此相仿，應可認遠通公司業將補繳通知書合法送達與異議人
    ，殆無疑義。至於，異議人所辯另已通知遠通公司將帳單寄
    送地址更改為「桃園縣龜山鄉○○路○段986之1 號」乙節，
    然據證人即遠通公司承辦人高志明於本院97年5 月22日、29
    日調查時證稱：依目前寄送補繳通知單都是寄送至車籍地之
    規定，如客戶要求要變更在本公司系統之地址，會要求客戶
    先去監理站變更車籍地址，因公司於寄送帳單時，會先向監
    理站查詢車籍地址，公司無法讓客戶變更地址，且公司系統
    亦查無門市有此類紀錄，又倘若異議人係向客服人員表示要
    變更地址，公司會有錄音資料，但亦查無異議人有變更地址
    資料，故有關異議人在公司登記之聯絡地址，一直是「桃園
    縣龜山鄉○○街38巷4號1樓」，均未變更等語（見本院97年
    度交聲字第394號至第403號卷第81頁、第97頁），查無異議
    人有向遠通公司申請變更帳單寄送地址情事，究異議人曾否
    為此一地址變更申請，已非無疑，況該變更事項亦非遠通公
    司得予受理，復經註明於前開補繳通知書「重要訊息」第 4
    點（見本院97年度交聲更字第261號至第270號卷第114 頁至
    第120頁、第122頁至第123頁、第139頁），異議人自無由此
    節謂遠通公司未將補繳通知書送達至「桃園縣龜山鄉○○路
    ○段986之1 號」，而認其程序不合法。是以，本件補繳通知
    書業經遠通公司以郵務方式，於96年6 月28日合法送達與異
    議人，異議人對補繳通知書所載繳款期限「96年7 月10日」
    等情，當知之甚稔，實難諉為不知；所辯曾電知遠通公司變
    更帳單寄送地址，致未接獲補繳通知單云云，要屬無據，不
    足以取。
  (三)再者，異議人所有車號0938-MW 號自用小貨車之ｅ通機，於
    附表所示時地通行收費站時，乃因「卡片餘額不足」致扣款
    失敗乙節，亦經本院認定綦詳；況參以遠通公司之電子收費
    服務契約暨ｅ通機操作指南，於契約第四章使用規範已載明
    「車內設備單元」（即ｅ通機）使用及扣繳機制，另在操作
    指南記載ｅ通機液晶螢幕顯示、操作情境聲響組合，用戶得
    自行查驗卡片餘額、車型編號、電池電量，倘交易成功聲音
    為「短低音1聲，短高音1聲」，若交易失敗聲音則為「長低
    音3聲」，至低電量警示、餘額低於120元時聲音分別為「連
    續3聲短高音，連續3次」、「短高音2聲，短低音2聲，短高
    音2聲，短低音2聲，短高音2 聲」（見本院年度交聲更字第
    216號至第270號卷第78頁至第85頁），據此，異議人自95年
    2月間申裝ｅ通機起，至本件扣款失敗之96年5月間止，已 1
    年餘，對ｅ通機應如何操作、使用，有無交易成功等節，當
    甚為熟稔，而本件扣款失敗之原因均為「卡片餘額不足」，
    亦即卡片餘額不足每次應繳款之40元通行費，且通過收費站
    時ｅ通機發出「長低音3 聲」之交易失敗聲響，顯然為異議
    人因素所致，復為其所得查知，要非系統或設備因素致未能
    正常扣款，然異議人卻置之不理，直令遠通公司於96年6 月
    28日已送達補繳通知書，限於同年7 月10日以前補繳，仍拒
    絕繳納，自得認其於翌日（即96年7 月11日）已有「汽車行
    駛於應繳費之公路不依規定繳費」之違規事實，至為灼然。
    雖然，異議人就此情推稱：伊主要負責外面業務，有關ｅ通
    機儲值乙事，係由老闆娘即伊母親負責，經詢母親答稱有進
    行儲值，另基於信任司機原則，未定期檢查ｅ通機餘額云云
    （見同上交聲更卷第97頁至第99頁）；而證人即異議人所有
    車號0938-MW 號自用小貨車駕駛人乙○○於本院97年12月15
    日調查時諉稱：伊自96年3 月份起至甲○○○○擔任司機，
    直至今年（97年）農曆除夕前離職，該車為伊所負責駕駛，
    但有請假時會由他司機負責駕駛，遂不能確定如附表所示時
    地為伊駕車行經收費站，而通過電子收費車道時，車上ｅ通
    機發出「嗶嗶2 聲」，另有檢視ｅ通機餘額，並向老闆娘反
    應金額顯示為0 ，但伊祇負責送貨，不清楚有無儲值，且在
    開車時有時會聆聽音樂，故未聽到ｅ通機聲響云云（見同上
    交聲更卷第128頁至第130頁）。惟而，經本院於97年12月15
    日調查時，當庭播放ｅ通機上述4 種聲響，證人乙○○竟答
    稱於通過收費站時為「嗶嗶嗶3 聲」，此即表示有收費云云
    ，然此事實上應為交易失敗之「長低音3 聲」，與證人乙○
    ○所述交易成功之情迥異，倘證人乙○○知曉如何檢視ｅ通
    機餘額，卻不知各該聲響代表意涵為何，實與吾人通常生活
    經驗有悖，況參酌證人乙○○所駕車號0938-MW 號自用小貨
    車，除有附表所示之10次未能扣款外，另自其任職之93年月
    份起即有數十餘次交易失敗情事，此有遠通公司96年4 月23
    日總發字第09600149號函附欠費紀錄1 份在卷可參（見本院
    97年度交聲字第394號至第403號卷第86頁至第93頁），由此
    觀之，證人於該段任職期間，已有多次扣款失敗之情，卻渾
    然不知異議人或其母親有無將ｅ通機儲值以便通行收費站使
    用，與其擔任司機需經常性行經國道繳納通行費之情相左，
    復所述已有矛盾之不可採信情事，無疑為附和異議人之卸責
    之詞，委不足取。從而，異議人使用ｅ通機已長達1 年餘，
    對卡片餘額多寡、各該聲響代表意義等情，甚為明瞭，卻容
    認卡片餘額不足致扣款失敗，復除本件10次交易失敗情形外
    ，於96年5 月份共有303筆紀錄（其餘293筆違規情事，經異
    議人聲明異議，分別經臺灣高等法院裁定發回本院更審中，
    或抗告駁回確定，詳如臺灣高等法院被告前案紀錄表所載）
    ，另自95年2 月間起亦有大量欠費補繳情況（見同上交聲卷
    第86頁至第93頁），顯然絕非偶然疏忽以致扣款失敗，其不
    予繳納通行費之意，至為明確；辯稱有關ｅ通機儲值事務非
    其所負責，而不知情云云，洵屬無據，不足採信。
  (四)另者，依94年12月1 日發布之交通部臺灣區○道○○○路局
    電子收費申裝及欠費追繳作業注意事項，於第16點、第17點
    分別訂有不照章繳費者之補繳及收取「違規作業處理費」規
    定（嗣先後於96年6月4 日、97年7月18日部分條文修正，見
    本院97年度交聲更字第261號至第270號卷第59頁至第65頁）
    ，給予未申裝ｅ通機、非登記車輛、扣款失敗等用路人一定
    期間補繳通行費之機會；互參以遠通公司96年4 月23日總發
    字第09600149號函述：「……本公司依照國道高速公路局之
    委託，辦理通行費之追繳並核定加收作業處理費40元，本公
    司於服務契約中亦已載明需加收作業處理費……為避免用路
    人因善意或偶發性因素欠費，寄出帳單後需負擔作業處理費
    ，本公司與高公局爭取後另訂用路人得於欠費發生至次月12
    日前，前往本公司直營門市補繳欠款，將免收作業處理費之
    補救措施……」等語（見本院97年度交聲字第394號至第403
    號卷第86頁至第87頁），是由此可見，於本件欠費發生之96
    年5月間，異議人於次月（即96年6月）12日以前，自動前往
    遠通公司直營門市繳款，即得免納作業處理費，但逾此期限
    即應補繳通行費暨作業處理費，準此，異議人亦自承於當日
    收受簡訊通知應於96年6 月12日以前補繳，否則會有作業處
    理費，另於本件發生前已有收受遠通公司前開函文等語（見
    同上交聲卷第70頁，本院97年度交聲更字第261號至第270號
    卷第100頁），益徵其已知曉本件應於96年6月12日以前自動
    補繳欠款，逾期即應加收作業處理費之事實。復且，質諸證
    人即遠通公司職員蔡其智於本院97年5 月22日調查時結稱：
    公司有設自動補繳期間，這段期間並不收取處理費用，補繳
    期間去年（96年）有40幾天，結果發現很多人都這樣，故公
    司將期間縮短成大約20天，本件有40幾天的補繳期間，異議
    人自95年2月裝設電子收費，已經欠費2,000多筆，可見其就
    是不儲值，然後事後繳納，故公司在96年4 月23日有通知異
    議人趕快補繳等語（見本院97年度交聲字第394號至第403號
    卷第79頁）；核與證人高志明於同日調查時證稱：客戶於96
    年5月1日至30日欠款，於次月即6 月12日前補繳，便不會加
    收40元的處理費用，系統上也不會出現作業處理費用，從13
    日開始，系統就會出現處理費用、產生帳單，然後公司會依
    照車籍資料寄送掛號等語相符（見同上交聲卷第81頁）。是
    故，異議人於本件欠費情事發生後，已經遠通公司簡訊通知
    得於96年6 月12日以前以前自動補繳，逾期則應加收作業處
    理費，若其為延緩繳款期限，以便財務、資金調度，理當於
    該期限自動補繳，或於其後經遠通公司寄發補繳通知單，併
    同作業處理費繳納，然異議人卻捨此不為，仍執意不予繳納
    積欠之通行費，其不依規定繳費之意，更顯一番。
  (五)至於，異議人一再辯稱：其於96年6 月12日前往遠通公司中
    壢門市，本擬補繳96年5 月份積欠之通行費，經查詢公司統
    一編號、車號，得知其中一半因變更記帳週期應加收作業處
    理費，且經電詢遠通公司客服人員72號周先生，亦未獲明確
    答覆乙節，然稽之遠通公司函覆之客服關係管理畫面，僅有
    96年7月12日前往中壢門市補繳96年6月份帳單紀錄（見本院
    97年度交聲字第394號至第403頁卷第94頁，本院97年度交聲
    更字第261號至第270號卷第134頁至第136頁），查無異議人
    所指96年6 月12日前往遠通公司中壢門市查詢紀錄，究此情
    是否屬實，已非無疑。況且，參酌交通部臺灣區○道○○○
    路局96年5 月25日業字第0960012790號函，同意遠通公司自
    96年7月起有關通行費欠費補繳作業，由現行每月出帳1次調
    整為每半個月出帳1次（見同上交聲更卷第137頁）；互核前
    開補繳通知書「重要訊息欄」記載：於97年7 月起欠費帳單
    改以半個月寄送乙次，欠費發生於15日以前主動於該月27日
    前補繳，或欠費發生於16日至月底主動於次月12日補繳，將
    免收每筆40元之作業處理費等語（見同上交聲更卷第114 頁
    至第120頁、第122頁至第123頁、第139頁），均與證人即遠
    通公司承辦人員丁○○於本院97年12月8 日調查時結證情節
    相符（見同上交聲更卷第100頁至第103頁），則本件既查無
    異議人曾於96年6 月12日前往遠通公司中壢門市繳款或電詢
    客服人員之紀錄，而遠通公司該項出帳週期之變更，乃自96
    年7月起方實施，與本件欠費發生之同年5月間，抑或異議人
    指陳查詢之同年6 月12日，均有不同，遠通公司怎會於未實
    施前即告以異議人因記帳方式變更，致需多繳作業處理費，
    實與常情相違，亟難謂異議人所辯為真。另者，縱認異議人
    曾於96年6 月12日前往遠通公司中壢門市詢問欠費紀錄，因
    祇單純查詢致無留存電腦紀錄，然其嗣後已於同年月28日接
    獲補繳通知書，限期於同年7 月10日以前補繳各次之通行費
    40元暨作業處理費40元，合計為80元，倘異議人對此繳費內
    容有所爭執，自應依其與遠通公司簽訂電子收費服務契約第
    27條第2 項之規定，檢附相關文件向遠通公司指定服務中心
    提出申訴，其申訴必須於補繳截止日以前提出（見同上交聲
    更卷第78頁），但均未見異議人有於96年7 月10日以前提出
    申訴，自無由有利其之事實認定。此外，異議人所辯本件無
    兩次催繳且罰責過重等節，均未見其提出何依據，且參酌遠
    通公司已有簡訊通知自動補繳，復寄發補繳通知單，自96年
    6月28日送達補繳通知書至同年7月10日補繳截止日間，至少
    有10餘日之相當期間可讓其繳納積欠之通行費，並無催繳期
    間不適當之情；另有關行駛「電子收費ETC 」車道，其可大
    類分為未申裝ｅ通機誤闖，與裝設ｅ通機扣款失敗情事，前
    者，依道路交通管理處罰條例第33條第3 項規定，因有違反
    管制規定之行為，須處駕駛人600元以上1,200元以下罰鍰，
    然不論何者，於欠費逾期未繳時，則均應依同條例第27條第
    1 項規定，裁處不依規定繳費罰鍰3,000元至6,000元，核無
    所謂申裝ｅ通機致罰責較重之情況存在。基上，異議人所辯
    此節，亦屬無據，不實以採。
  (六)從而，異議人所有車號0938-MW 號自用小貨車，確有於附表
    所示時地，行經收費站因ｅ通機「卡片餘額不足」致扣款失
    敗，嗣經遠通公司以郵務方式，於96年6 月28日送達補繳通
    知單，限其於同年7 月10日以前補繳，但異議人仍未在期限
    內繳納，其「汽車行駛於應繳費之公路不依規定繳費」之違
    規情事，於繳費截止日翌日（即96年7 月11日）即已成立，
    舉發單位於3個月內舉發期限，亦即於同年10月5日逕行舉發
    ，復經原處分機關於同年12月27日就附表所示10次違規事實
    ，依道路交通管理處罰條例第27條第1 項，及道路交通管理
    事件統一裁罰基準及處理細則第43條、第44條暨統一裁罰基
    準表等規定，各裁處異議人罰鍰3,000 元，自屬有據，於法
    相合。復且，因異議人前曾多次積欠通行費，於本件接獲補
    繳通知單後，仍未於期限內繳款，顯見異議人就本件各次違
    規行為，均有違反上揭道路交通處罰條例等法律規範之認識
    ，其主觀上具有故意無訛；另參酌ｅ通機的扣款情形，可讓
    車輛通過收費站時，即時以聲音顯示是否已經成功扣款，駕
    駛人並非難以察覺，應可認異議人在每次駕車通過收費站時
    ，係有意不予繳費，其違規行為之次數，自應按其實際扣款
    失敗之次數計算，原處分機關據以分別裁處異議人，亦無違
    誤。是以，異議人所辯各節，均屬無據，不足採信。
五、綜上所述，異議人確有如附表所示之「汽車行駛於應繳費之
    公路不依規定繳費」之違規事實，至為明確。原處分機關依
    道路交通管理處罰條例第27條第1 項，及道路交通管理事件
    統一裁罰基準及處理細則第43條、第44條暨統一裁罰基準表
    等規定，各裁處異議人罰鍰3,000 元，核無違誤。是異議人
    本件聲明異議，為無理由，應予駁回。
據上論斷，應依道路交通管理處罰條例第87條第2 項，道路交通
案件處理辦法第19條，裁定如主文。
中    華    民    國    97    年    12    月    31    日
                  交通法庭      法  官  黃翊哲
┌────────────────────────────────────────┐
│附表：                                            97年度交聲更字第261號至第270號│
├──┬───────┬──────┬─────┬──────┬─────────┤
│編號│  裁決書字號  │  未扣繳通  │ 未扣繳通 │  舉發單位  │ 補繳通知帳單號碼 │
│    │（舉發單字號）│  行費時間  │ 行費地點 │            │ （郵務簽收編號） │
├──┼───────┼──────┼─────┼──────┼─────────┤
│  │ 52-ZAQ025525 │96年5 月29日│國道一號泰│國道公路警察│    00000000000   │
│    │（公警局交字第│上午11時10分│山收費站南│局第一警察隊│（00000000000000）│
│    │ ZAQ025525號）│            │向第11車道│泰山分隊    │                  │
├──┼───────┼──────┼─────┼──────┼─────────┤
│  │ 52-ZAQ025536 │96年5 月29日│國道一號泰│    同上    │    00000000000   │
│    │（公警局交字第│下午3 時49分│山收費站北│            │（00000000000000）│
│    │ ZAQ025536號）│            │向第10車道│            │                  │
├──┼───────┼──────┼─────┼──────┼─────────┤
│  │ 52-ZAQ025543 │96年5 月29日│國道一號泰│    同上    │    00000000000   │
│    │（公警局交字第│下午6 時2 分│山收費站南│            │（00000000000000）│
│    │ ZAQ025543號）│            │向第11車道│            │                  │
├──┼───────┼──────┼─────┼──────┼─────────┤
│  │ 52-ZAQ025567 │96年5 月30日│國道一號泰│    同上    │    00000000000   │
│    │（公警局交字第│上午8 時27分│山收費站北│            │（00000000000000）│
│    │ ZAQ025567號）│            │向第10車道│            │                  │
├──┼───────┼──────┼─────┼──────┼─────────┤
│  │ 52-ZAQ025571 │96年5 月30日│國道一號泰│    同上    │    00000000000   │
│    │（公警局交字第│上午11時5 分│山收費站南│            │（00000000000000）│
│    │ ZAQ025571號）│            │向第11車道│            │                  │
├──┼───────┼──────┼─────┼──────┼─────────┤
│  │ 52-ZAQ025616 │96年5 月31日│國道一號泰│    同上    │    00000000000   │
│    │（公警局交字第│上午7 時59分│山收費站北│            │（00000000000000）│
│    │ ZAQ025616號）│            │向第10車道│            │                  │
├──┼───────┼──────┼─────┼──────┼─────────┤
│  │ 52-ZAQ025622 │96年5 月31日│國道一號泰│    同上    │    00000000000   │
│    │（公警局交字第│上午10時12分│山收費站南│            │（00000000000000）│
│    │ ZAQ025622號）│            │向第11車道│            │                  │
├──┼───────┼──────┼─────┼──────┼─────────┤
│  │ 52-ZFP010772 │96年5 月7 日│國道一號樹│國道公路警察│    00000000000   │
│    │（公警局交字第│下午2 時51分│林收費站北│局第六警察隊│（00000000000000）│
│    │ ZFP010772號）│            │向第11車道│樹林分隊    │                  │
├──┼───────┼──────┼─────┼──────┼─────────┤
│  │ 52-ZFP010773 │96年5 月7 日│國道一號樹│    同上    │    00000000000   │
│    │（公警局交字第│下午3 時48分│林收費站南│            │（00000000000000）│
│    │ ZFP010773號）│            │向第12車道│            │                  │
├──┼───────┼──────┼─────┼──────┼─────────┤
│  │ 52-ZFP010828 │96年5 月10日│國道一號樹│    同上    │    00000000000   │
│    │（公警局交字第│上午8 時41分│林收費站北│            │（00000000000000）│
│    │ ZFP010828號）│            │向第11車道│            │                  │
├──┴───────┴──────┴─────┴──────┴─────────┤
│備註：本案經遠通公司以郵務方式，於96年6 月28日送達補繳通知與異議人，但異議人未在│
│      期限內補繳，其違規事實於96年7月11日成立，嗣經各該舉發單位於96年10月5日據以│
│      舉發，並經原處分機關於96年12月27日裁處在案。                              │
└────────────────────────────────────────┘
以上正本證明與原本無異。
如不服本裁定，應於裁定送達後5 日內，以書狀敘述理由（須附
繕本），向本院提出抗告。
                                書記官  劉霜潔
中    華    民    國    97    年    12    月    31    日


司法院資訊處製作；財團法人民間司法改革基金會備份。
